臺灣雲林地方法院刑事判決　　　　　　　 95年度訴字第907號
公　訴　人　臺灣雲林地方法院檢察署檢察官
被　　　告　乙○○
　　　　　　甲○○
共　　 同
選任辯護人　嚴庚辰律師
上列被告等因重利案件，經檢察官提起公訴（95年度偵字第5438
、5573號），於本院準備程序進行中，被告等就被訴事實為有罪
之陳述，經合議庭裁定由受命法官獨任進行簡式審判程序，本院
判決如下：
    主  文
乙○○共同乘他人急迫貸以金錢，而取得與原本顯不相當之重利
，累犯，處有期徒刑肆月；又共同乘他人急迫貸以金錢，而取得
與原本顯不相當之重利，累犯，處有期徒刑肆月。應執行有期徒
刑柒月。
甲○○共同乘他人急迫貸以金錢，而取得與原本顯不相當之重利
，累犯，處有期徒刑伍月；又共同乘他人急迫貸以金錢，而取得
與原本顯不相當之重利，累犯，處有期徒刑伍月。應執行有期徒
刑捌月。
扣案之空白商業本票壹本、手機貳支均沒收。
    事  實
一、乙○○、甲○○前因重利案件，經臺灣臺南地方法院以95年
    度簡字第1705號判決分別判處有期徒刑4 月、5 月確定，均
    於95年8 月31日易科罰金執行完畢。詎2 人仍不知悔改，於
    95年9 月間某日起，先在雲林縣各鄉鎮懸掛放款布條之廣告
    ，並以0000000000號行動電話為聯絡電話，供社會上有因急
    迫而需舉債濟急之人，以扣留證件及簽立票據等方式借款。
    其借款利息之計算方式為每新台幣（下同）10萬元，以10天
    為1 期，利息1 萬5,000 元，相當於月息45分，且均以預扣
    利息之方式為借款，而以此向借款人收取該與原本顯不相當
    之利息。適有丙○○因資金週轉不靈而急需用款，因見上開
    廣告，即撥打上開電話與2 人聯絡，2 人竟基於乘他人急迫
    貸以金錢，而取得與原本顯不相當重利之犯意聯絡，於95年
    9 月1 日，在雲林縣古坑鄉○○路5 巷2 之21號丙○○另一
    房屋處，借款10萬元予丙○○，丙○○並簽立面額10萬元之
    本票1 紙作為擔保，且以上開方式計算借款利息，因先預扣
    1 萬5,000 元之利息，故丙○○實際上僅取得8 萬5,000 元
    。嗣丙○○又因資金週轉不靈而急需用款，再度撥打上開電
    話與2 人聯絡，2 人另基於乘他人急迫貸以金錢，而取得與
    原本顯不相當重利之犯意聯絡，於95年9 月7 日，在丙○○
    前開房屋處，借款20萬元予丙○○，丙○○並簽立面額10萬
    元之本票2 紙作為擔保，且以上開方式計算借款利息，因先
    預扣3 萬元之利息，故丙○○實際上僅取得17萬元。嗣於95
    年11月1 日上午10時30分許，乙○○駕駛車號6797-JZ 號自
    用小客車，前往雲林縣古坑鄉竹筍集散中心前向丙○○收款
    時，為現場之員警當場查獲，並在上開自用小客車內扣得現
    金6 萬5,500 元（丙○○之友人彭金妹於現場代丙○○交付
    乙○○之金錢）、乙○○所有之行動電話2 支及空白商業本
    票1 本、丙○○所簽署之汽車讓渡書2 紙等物，而悉上情。
二、案經雲林縣警察局移送臺灣雲林地方法院檢察署檢察官偵查
    起訴。
    理  由
一、程序方面：
　  本件被告乙○○、甲○○所犯為死刑、無期徒刑、最輕本刑
    三年以上有期徒刑及高等法院管轄第一審案件以外之罪，並
    經被告於準備程序進行中，就前揭被訴事實為有罪之陳述，
    經法官告知簡式審判程序之旨，並聽取公訴人、被告及辯護
    人之意見後，合議庭認為適宜，依刑事訴訟法第273 條之1
    第1 項之規定，裁定進行簡式審判程序。
二、認定犯罪事實所根據的證據及理由：
  (一)被告乙○○、甲○○之警詢筆錄、檢察官訊問筆錄及於本院
    審判中之自白。
  (二)被害人丙○○於警詢中之指述。
  (三)贓物認領保管單1份。
  (四)現場照片5張。
  (五)扣案之空白商業本票1 本、丙○○所簽署之汽車讓渡書2 紙
    及行動電話2支。
  (六)和解書1紙。
  (七)雲林縣警察局扣押物品目錄表。
  (八)綜上所述，足認被告等自白與事實相符，應可採信。本件事
    證明確，被告乙○○、甲○○犯行應堪認定。
三、論罪科刑之理由：
  (一)核被告乙○○、甲○○所為，均係犯刑法第344 條之重利罪
    。至於本件原偵查檢察官起訴被告乙○○、甲○○涉犯刑法
    第345 條之常業重利罪部分，因刑法第345 條已經刪除，此
    業經到庭檢察官變更起訴法條為刑法第344 條之重利罪，故
    此部分本院自勿庸變更起訴法條，併此敘明。
  (二)被告乙○○與甲○○二人具有犯意聯絡及行為分擔，為共同
    正犯。
  (三)被告乙○○、甲○○2 次重利犯行之間，犯意各別，應分論
    併罰之。
  (四)被告乙○○、甲○○前因重利案件，經臺灣臺南地方法院以
    95年度簡字第1705號判決分別判處有期徒刑4 月、5 月確定
    ，均於95年8 月31日易科罰金執行完畢，此有臺灣高等法院
    被告全國前案紀錄表在卷可按。其等前受有期徒刑執行完畢
    ，於五年以內再犯本件最重本刑為有期徒刑以上之罪，均為
    累犯，均應依刑法第47條第1項之規定加重其刑。
  (五)爰酌被告乙○○、甲○○前甫因重利罪遭判刑執行完畢，竟
    再度2 次犯重利罪，其等不思努力工作賺取金錢，竟圖不勞
    而獲，且現今社會因重利案件引發甚多家庭破裂及治安敗壞
    之問題，被告2 人竟一犯再犯，顯未受前案判刑之警剔，實
    不應該，及被告甲○○係提供借款之主嫌，惟考量被告2 人
    坦承犯行，並於事後已與被害人丙○○達成和解，犯後態度
    良好等一切情狀，分別量處如主文所示之刑，並定其應執行
    之刑。
  (六)扣案之行動電話2 支、空白商業本票1 本係被告乙○○所有
    ，且為供本案犯罪所用之物及犯罪預備之物，爰併依刑法第
    38條第1 項第2 款宣告沒收之。
四、據上論斷，應依刑事訴訟法第273 條之1 第1 項、第299 條
    第1 項前段、刑法第28條、第344 條、第47條第1 項、第51
    條第5 款、第38條第1 項第2 款，刑法施行法第1 條之1 ，
    判決如主文。
本案經檢察官朱健福到庭執行職務。
中　　華　　民　　國　　96　　年　　1 　　月　　16　　日
                  刑事第六庭  法  官  蔡世芳
以上正本證明與原本無異。
如不服本判決，應於判決送達後10日內，向本院提出上訴狀。（
須附繕本）
                              書記官  葉政
中　　華　　民　　國　　96　　年　　1 　　月　　15　　日
